【裁判字號】    85,自更（一）,4
【裁判日期】    890731
【裁判案由】    偽造文書等
【裁判全文】
台灣新竹地方法院刑事判決                    八十五年度自更（一）字第四號
      自  訴  人  丁○○
      被      告  庚○○
      共      同選任辯護人  楊明廣
      提起自訴，本院判決後，由台灣高等法院發回更審，本院判決如左：
        主  文
庚○○、丙○○、乙○○、戊○○、甲○○、己○○均無罪。
        理  由
一、自訴意旨以：被告庚○○、丙○○、乙○○、戊○○、甲○○、己○○均為世華
    聯合商業銀行新竹分行（下稱世華新竹分行）職員，其六人與該分行職員莊雅賢
    、李尚志（均經本院八十五年度自更（一）字第二、三號判決無罪確定），夥同
    京城證券股份有限公司（下稱京城證券公司）營業主任呂明煖（業經本院八十五
    年度自更（一）字第二、三號判決判處偽造文書罪刑），意圖為自己或第三人不
    法所有，基於概括犯意：（一）庚○○、丙○○、莊雅賢、李尚志先與呂明煖共
    謀，利用世華新竹分行保管自訴人丁○○在該分行開立乙種活期存款帳戶（帳號
    六一四七－一）所留存之印鑑卡之機會，於八十三年十月二十一日將自訴人親自
    簽章之該印鑑卡全部丟棄，並偽造自訴人印章，行使偽造印文於由呂明煖所偽填
    之印鑑卡上，由庚○○、丙○○、莊雅賢、李尚志審核通過，共同蓋章在該偽造
    印鑑卡上，以變更、取代原有真正之印鑑卡。（二）呂明煖及其他姓名不詳第三
    人即利用自訴人該帳戶，以多枚偽刻之自訴人印章，偽蓋在多張取款憑條上或偽
    造匯款單，持以盜領自訴人帳戶中之金錢或盜匯存款。庚○○、乙○○、戊○○
    、甲○○、己○○及莊雅賢、李尚志，明知上開取款憑條及匯款單上之印文與自
    訴人原有印文不符，竟故意以違背任務方式，先後分別蓋章其上，加以審核後，
    准予盜領，付款呂明煖及其他第三人，致生損害於自訴人。（三）自訴人於八十
    四開無罪之認定，世年五月十一日得知呂明煖盜領存款捲款潛逃，即赴世華新竹
    分行辦理印鑑掛失，經其職員推託，迄當日下午始辦完印鑑掛失手續。詎庚○○
    、戊○○及莊雅賢、李尚志，再次偽刻自訴人印章，行使偽造印文於另行偽造之
    印鑑卡，並故意於電腦文書上登載不實，任由不明人士領取自訴人帳戶內之存款
    新台幣（下同）六十五萬元。被告等涉有詐欺、背信、行使偽造私文書及業務登
    載不實罪嫌。
二、按犯罪事實應依證據認定之，無證據不得推定其犯罪事實，刑事訴訟法第一百五
    十四條定有明文。又認定不利於被告之事實，須依積極證據，苟積極證據不足以
    為不利於被告事實之認定時，即應為有利於被告之認定，更不必有何有利之證據
    ，最高法院三十年上字第八一六號判例亦有明示。
三、訊據被告等皆否認有如自訴意旨所指之不法情事。被告庚○○、丙○○、乙○○
    、甲○○、己○○辯稱：當時有關自訴人之開戶、變更印鑑等手續．均由世華新
    竹分行在京城證券公司之業務代表莊雅賢、李尚志經手承辦，辦好後始送回世華
    新竹分行進行文書核對，彼等分別在該分行擔任存於放款主管、會計、一般櫃員
    工作，實不知是否自訴人本人辦理等語。另據被告戊○○辯稱：伊當時派在京城
    證券公司擔任一般收付，經辦人是莊雅賢及李尚志，伊並不了解實際情況等語。
    經質諸自訴人亦稱：伊自八十二年間即委託呂明煖辦理股票交割買賣，曾將印鑑
    交予呂明煖使用，迄八十四年五月間知悉呂明煖擅自利用伊帳戶買賣股票，八十
    四年五月十一日上午赴世華新竹分行在京城證券公司之辦事處辦理變更印鑑等手
    續，因未帶印章，不能辦，下午再度前往辦理時，款項已經被領云云（見本院八
    十九年七月二十五日筆錄）。自訴人既曾交付印鑑委託京城證券公司之職員呂明
    煖辦理相關財務，被告等又非直接經辦人員，所辯不知其中實情，自屬可信。
四、再查，呂明煖因受自訴人委託買賣股票，利用受託保管自訴人在世華新竹分行及
    京城證券公司帳戶之印鑑章、證券存摺之機會，未經自訴人同意，先於八十三年
    十－十一月間偽造自訴人出具之賣出委託書及支出傳票等私文書，持以從事股票
    交割買賣，再盜賣所買得之股票得利，繼於八十四年一－五月間，盜用自訴人印
    鑑章在空白支出傳票及賣出委託書上，偽造各該私文書，持以買賣股票，獲取暴
    利，均足生損害自訴人及證券公司等事實，為本院八十五年度自更（一）字第二
    、三號判決所認定。又自訴人於自訴呂明煖上開偽造文書等案，同時亦自訴莊雅
    賢、李尚志涉嫌幫助呂明煖擅自變更自訴人帳戶之印鑑印文並湮滅該證據，使呂
    明煖得以繼續利用自訴人在世華新竹分行該存款帳戶遂行上述偽造文書、詐欺買
    賣股票及盜領股款；又自訴人於八十四年五月十一日前往世華新竹分行辦理印鑑
    及存摺遺失，並口頭明示終止帳戶，莊雅賢、李尚志明知此事，卻仍於二個鐘頭
    後任由不明人士盜領自訴人帳戶內六十五萬元等情，認莊雅賢及李尚志涉有詐欺
    、背信、偽造文書、竊盜罪嫌。經本院依世華新竹分行之事故發生解除登錄簿影
    本一份、取款條影本二張、匯出匯款條影本三張、取款條影本一張、印鑑掛失通
    知暨更換新印鑑申請書影本一份、開戶資料、印鑑卡影本二紙等文書，參酌莊雅
    賢及李尚志所為辯解，認定：（一）自訴人在世華新竹分行之存款帳戶於八十三
    年十月二十一並無辦理變更印鑑乙事；（二）自訴人曾於八十四年五月十一日先
    向莊雅賢、李尚志查詢帳戶餘額，惟並未要求辦理印鑑、存摺掛失，同日上午十
    一時四分，銀行辦理自訴人帳戶之取款六十五萬元，其後自訴人始於同日下午三
    時四十分前往辦理印鑑掛失及變更印鑑，莊雅賢及李尚志均依作業規定辦理取款
    、掛失，自訴人片面指訴尚乏證據佐證，難認莊雅賢、李尚志有何與呂明煖共犯
    詐欺、背信、偽造文書、竊盜之罪嫌，而均為無罪之諭知等情，有本院該判決在
    卷可憑。質諸自訴人對上開有關莊雅賢、李尚志之認定，亦表示無意見。本件自
    訴意旨（一）、（三）所指各節非但與上述自訴人所不爭執之認定有間，矧依上
    開無罪之認定，世華新竹分行在京城證券公司之承辦人員莊雅賢、李尚志既無參
    與呂明煖犯罪之情事，又如何謂被告等係與莊雅賢、李尚志共犯如自訴意旨（二
    ）所指之各項犯行？
五、自訴人徒以被告等曾在世華新竹分行之相關文書上蓋章，遽行推定涉嫌犯罪，自
    與刑事訴訟法第一百五十四條之規定不符。本件依查證所得，並無積極證據足資
    證明被告等犯罪，揆之前述說明，應均為無罪之諭知。
據上論斷，應依刑事訴訟法第三百四十三條、第三百零一條第一項，判決如主文。
中      華      民      國    八十九    年      七      月    三十一    日
                                        臺灣新竹地方法院刑事第三庭
                                            法  官  林  錦  芳
右正本證明與原本無異。
如不服本判決，應於判決送達後十日內向本院提出上訴狀（應附繕本），上訴於
臺灣高等法院。
                                            書記官  張  倩  影
中      華      民      國    八十九    年      七      月    三十一    日


司法院資訊處製作；財團法人民間司法改革基金會備份。
